臺灣臺中地方法院民事判決　　　　　　　94年度訴字第1416號
原　　　告　甲○○
訴訟代理人　黃文皇律師
被　　　告　嘉韋貿易有限公司
法定代理人　乙○○
被　　　告　丙○○
上列當事人間確認委任關係不存在事件，本院於民國94年11月8
日言詞辯論終結，判決如下：
    主      文
確認原告與被告嘉韋貿易有限公司間之董事委任關係及股東關係
不存在。
原告其餘之訴駁回。
訴訟費用由被告嘉韋貿易有限公司負擔二分之一，餘由原告負擔
。
    事實及理由
一、本件被告丙○○未於言詞辯論期日到場，核無民事訴訟法第
    386條所列各款情形，爰依原告之聲請，由其一造辯論而為
    判決。
二、次按有限公司至少應置董事1人執行業務並代表公司，公司
    法第108條第1項前段定有明文。查被告嘉韋貿易有限公司（
    下稱嘉韋公司）民國94年4月7日之變更登記表，固登記原告
    為該公司之董事，另依原告提出之該公司股東同意書所示，
    原告係因承受被告嘉韋公司原董事乙○○之出資，而成為該
    公司股東，進而被推選為該公司董事，惟依以下第五項之論
    述，可知原告並無承受乙○○就被告嘉韋公司之出資，或被
    推選為該公司董事之事，從而被告嘉韋公司將原告登記為董
    事，即與事實不符，依據前揭規定，該公司仍應以原董事乙○○為代表人，則原告列乙○○為被告嘉韋公司之法定代理
    人，提起本件訴訟，確認其與該公司間並不存在股東關係與
    董事委任關係，應屬合法，合先敘明。
三、原告起訴主張：被告丙○○原係伊之同事，於94年2月間向
    伊表示可幫忙伊貸款，要求伊提供身份證、存摺及最近6個
    月之薪資轉帳證明文件，嗣被告丙○○表示伊因有信用卡消
    費款延遲繳納之紀錄，貸款未獲核准，然建議伊可以購屋或
    設立公司等方式貸款，伊均不表贊同，並表明不願再申辦貸
    款之意，請求被告丙○○交還上開證件，然被告丙○○表示
    已將該等證件交由他人辦理申請貸款事宜，而未歸還。伊嗣
    於94年4月初接獲經濟部通知：伊申請遷址、負責人變更、
    修正章程、股東出資轉讓變更登記等事宜均符合規定，並核
    准伊擔任被告嘉韋公司之股東及董事，然伊從無投資該公司
    ，更無擔任該公司董事之意，上開公司憑以辦理變更登記伊
    為董事之相關資料係屬虛偽，伊於該公司股東同意書上之簽
    名亦為偽造，故伊與被告嘉韋公司間並無任何法律關係存在
    ，竟遭冒名登記為股東及董事，對伊權益影響甚鉅，且導致
    伊之姓名權受侵害，爰依民事訴訟法第247條及民法第19 條
    規定，提起本件訴訟，並聲明：(一)確認原告與被告嘉韋公司
    間董事委任關係及股東關係均不存在。(二)被告嘉韋公司及丙○○應將94年3月31日送件之被告嘉韋公司董事及股東之變
    更登記塗銷。被告嘉韋公司之法定代理人乙○○對於原告之
    主張表示無意見；被告丙○○未於言詞辯論期日到庭，亦未
    提出書狀作何聲明或陳述。
四、首按確認法律關係之訴，非原告有即受確認判決之法律上利
    益者，不得提起之，民事訴訟法第247條第1項前段定有明文
    。而所謂「即受確認判決之法律上利益」，係指因法律關係
    存否不明確，致原告在法律上之地位有受侵害之危險，而此
    項危險得以對於被告之確認判決除去而言。本件原告主張其
    經被告丙○○以協助其辦理貸款為由，取走其身分證、存摺
    及薪資證明等文件後，擅自變更登記其為被告嘉韋公司之股
    東及董事等語，若屬實情，則原告雖非被告嘉韋公司之董事
    ，卻可能因上述該公司之變更登記資料，致該公司之其他股
    東或債權人誤認其為該公司之股東及董事，要求其負擔身為
    該公司股東及董事之法定義務，而此一風險倘經法院以判決
    確認原告與被告嘉韋公司間無股東及董事之法律關係存在，
    即得以免除，故原告顯有即受確認判決之法律上利益。從而
    ，原告訴請確認其與被告嘉韋公司間之董事委任關係及股東
    關係不存在，於法有據，合先敘明。
五、原告主張其於94年4月間接獲經濟部通知，表示其受讓被告
    嘉韋公司原董事乙○○之出資，及被推選為被告嘉韋公司董
    事等事項，均准予登記等事實，業據其提出經濟部94年4月
    15日經授中字第09431979410號函檢附之被告嘉韋公司變更
    登記表及股東同意書各1份為證，且為被告嘉韋公司所不爭
    執，堪信為真實。至原告另主張其並未受讓乙○○對被告嘉
    韋公司之出資，亦未同意受推為被告嘉韋公司之董事，更未
    於上開股東同意書上簽名等語，經查：
  (一)按有限公司至少應置董事1人執行業務並代表公司，最多置
    董事3人，應經2/3以上股東之同意，就有行為能力之股東中
    選任之，公司法第108條第1項前段定有明文。是擔任有限公
    司董事之要件及程序應為：(1)為有行為能力之公司股東；(2)
    經2/3以上股東同意選任，合先敘明。
  (二)原告提出之前述股東同意書，及經濟部函送本院之卷附董事
    願任同意書，雖分別記載原告因受讓被告嘉韋公司原董事乙○○之出資而成為該公司股東，及原告同意擔任被告嘉韋公
    司董事之事，惟原告否認曾出具該2份文書，經本院將該2份
    文書上「甲○○」之簽名，與原告主張由其親簽之卷附委任
    狀委任人欄內「甲○○」3字之筆跡兩相對照結果，二者之
    書寫方式有極大差別，顯非出自同一人之手。再徵諸乙○○
    於本院94年11月8日言詞辯論期日陳稱：伊並未將對被告嘉
    韋公司之出資讓與原告，亦不知被告嘉韋公司之股東曾否開
    會改推原告為董事，復未在上開股東同意書上簽名等語，顯
    見上開股東同意書及董事願任同意書，均非其上所載之作成
    名義人所出具，自不足以證明原告曾因出資或受讓被告嘉韋
    公司股東之出資，而成為該公司之股東，及被告嘉韋公司曾
    依前揭法律規定，推選原告為董事之事實，則原告主張其並
    非被告嘉韋公司之股東及董事等語，應屬可採。
  (三)綜上所述，本件既無證據足以證明原告曾對被告嘉韋公司出
    資或受讓該公司其他股東之出資，或被告嘉韋公司股東有推
    選原告為該公司董事之舉，則原告自非被告嘉韋公司之股東
    或董事，從而，原告起訴確認其與被告嘉韋公司間之股東及
    董事委任關係不存在，洵屬有據，應予准許。
六、原告另主張被告2人冒用其姓名向經濟部申辦被告嘉韋公司
    之董事變更登記，係侵害其姓名權，依民法第19條規定，請
    求被告2人塗銷該變更登記，以回復其名譽。然則，姑且不
    論原告未能舉證證明被告嘉韋公司及丙○○即係未經其同意
    ，擅自申辦前述公司變更登記之人，則被告2人有無不法侵
    害其姓名權之情事，已值存疑。況按公司之登記或認許，應
    由代表公司之負責人備具申請書，連同應備之文件一份，向
    中央主管機關申請，由代理人申請時，應加具委託書；公司
    登記，申請人於登記後，確知其登記事項有錯誤或遺漏時，
    得申請更正，公司法第387條第1項及第391條分別定有明文
    ，是以原告如欲除去上開與事實不符之登記事項，依法應請
    求代表被告嘉韋公司之負責人向主管機關申請，其訴請被告
    嘉韋公司本身，及並非代表該公司之被告丙○○，塗銷該變
    更登記，自屬於法無據，是原告此部分請求應予駁回。
七、訴訟費用負擔之依據：民事訴訟法第79條。
中　  華　  民　  國　  94　年    11    月　　 22   　日
                        民事第一庭  法  官　鍾啟煒
正本係照原本作成
如對本判決上訴，須於判決送達後廿日內向本院提出上訴狀
中　  華　  民　  國　  94　年    11    月　　 22   　日
                                    書記官   林素妃
